臺灣新竹地方法院民事裁定　　　　　　99年度消債更字第49號
聲　請　人　曾秋燕
上列當事人因消費者債務清理事件，聲請更生，本院裁定如下：
    主  文
聲請駁回。
聲請費用由聲請人負擔。
    理  由
一、按債務人對於金融機構因消費借貸、自用住宅借款、信用卡
    或現金卡契約而負債務，在聲請更生或清算前，應提出債權
    人清冊，以書面向最大債權金融機構請求協商債務清償方案
    並表明共同協商之意旨，消費者債務清理條例第151 條第1
    項定有明文。又聲請更生或清算不合程式或不備其他要件者
    ，法院應以裁定駁回之，但其情形可以補正者，法院應定期
    間先命補正，復為同條例第8 條所明定。而消費者債務清理
    條例所定之前置協商程序，其立法目的係因債務人對於金融
    機構因消費借貸、自用住宅借款、信用卡或現金卡契約而負
    債務，其法律關係較單純明確，金融機構並已訂有債務協商
    機制，使債務人與多數債權人間能利用法院程序外解決之協
    商機制而自主解決其債務，如能協商成立，債務人或不須依
    本條例聲請更生或清算，可疏減法院負擔，有效分配司法資
    源，遂採行協商前置主義。債務人須盡己之力與最大債權金
    融機構謀求自主性的協議清償債務方案，若債務人於衡酌己
    身清償資力，提出符合正當性及合理性之清償計畫，卻不被
    最大債權金融機構所接受時，債務人自得求助於法院，選擇
    向法院聲請更生或清算。反之，若債務人僅徒具形式提出協
    商聲請，而不以積極態度謀求解決清償債務方案；或事後又
    撤回協商之聲請；或債務人所提出之債務清償方案與其清償
    資力不具相當性與合理性時，亦即在衡量債務人之負債原因
    、經濟收入情況、通常生活必要性之支出等客觀情狀後，債
    務人提出之清償計畫，並不符合比例原則之要求時，自不能
    認債務人已充分踐行法律所要求之協商程序；否則，若不問
    債務人之清償資力如何，概命最大債權金融機構必須接受清
    償條件，即難謂否符合法律所定前置協商之精神。又按債務
    人有薪資、執行業務所得或其他固定收入，法院認可更生方
    案有下列情形之一者，不得裁定認可：「…三、無擔保及無
    優先權債權受償總額，顯低於法院裁定開始更生程序時，依
    清算程序所得受償之總額。四、無擔保及無優先權債權受償
    總額，低於債務人聲請更生前二年間，可處分所得扣除自己
    及依法應受其扶養者所必要生活費用之數額。」，亦為消費
    者債務清理條例第64條第2 項第3 款、第4 款所明定。
二、本件聲請人即債務人聲請意旨略以：聲請人前曾於民國（下
    同）97年9 月依消費者債務清理條例規定，以書面向最大債
    權銀行即台新國際商業銀行股份有限公司（台新銀行）申請
    協商成立，方案為：分135 期，年利率5%，月繳新台幣（下
    同）7,143 元，97年10月開始繳第一期，因搬家時「協商契
    約書及無擔保務還款計劃書」已遺失，遍尋不著，故無法提
    出此部分證明文件。聲請人於98年9 月開始毀諾，係因可借
    貸之資金均已借，無法再提出清償金額，並非故意毀諾，聲
    請人乃於99年11月18日去電最大債權銀行台新銀行專員吳小
    姐請求協助，吳小姐告知以上情形。又聲請人於98年2 月從
    惠康百貨股份有限公司離職後，一直找不到固定工作，為了
    生活及還債，聲請人努力在住家附近菜市場替人賣水餃，每
    月收入約13,000元，聲請人之配偶呂士凱現無固定工作，有
    時候有老闆需要臨時工人，呂士凱就會有一些收入，每月收
    入約8,000 元至10,000元等情。
三、經查，聲請人即債務人固於97年9 月依消費者債務清理條例
    規定，以書面向最大債權銀行即台新國際商業銀行股份有限
    公司（台新銀行）申請協商成立，方案為：分135 期，年利
    率5%，月繳7,143 元，97年10月開始繳第一期，嗣於98年2
    月自惠康百貨股份有限公司離職後即無固定工作，僅得於附
    近市場替人賣水餃每月收入約13,000元，因無力繳付前開協
    商分期清償之金額，遂於98年9 月開始毀諾未再續繳等情，
    為聲請人所自承，並提出存摺影本、財團法人金融聯合徵信
    中心當事人查詢個人資料（信用報告）回覆書、97年及98年
    度綜合所得稅各類所得資料清單等件為證。次查，縱認聲請
    人於協商成立後有失業及收入減少而尚堪認有消費者債務清
    理條例第151 條第5 項不可歸責於己之事由，致履行顯有重
    大困難之情形，而得為本件更生之聲請，惟自聲請人所提出
    目前之收入及財產狀況，其收入非屬固定工作所得，每月約
    13,000元，其配偶亦擔任臨時工作，每月收入不固定，約8,
    000 元至10,000元，此有聲請人提出之勞工保險被保險人投
    保資料表（明細）、收入證明切結書、聲請人配偶呂士凱之
    97年、98年度綜合所得稅各類所得資料清單暨全國財產稅總
    歸戶財產查詢清單可稽，以行政院內政部公告98年度臺灣省
    （不含臺北縣）最低生活費每人每月9,660元（含食、衣、
    住、行及育、樂所有之支出）為計算基準，聲請人及其配偶
    均無固定工作及固定收入，目前每月收入共約21,000元至23
    ,000元，全家四人之最低生活費用為38,640元（即9,660 ×
    4 ＝38,640），已嚴重入不敷出。姑不論聲請人完全未提出
    任何償債計劃以供參酌，且聲請人如認其每月仍可撙節開銷
    提出部分金額以供清償債務，即應向最大債權人銀行提出個
    別協商一致性方案之申請，再度盡力與債權銀行協商可資負
    擔之清償方案，然聲請人僅於99年1 月11日填具申請書，並
    未檢附相關應提出之文件完成申請，有申請書影本一件（本
    院卷第28頁）可參，尚難認其已以積極態度謀求解決清償債
    務方案。再審諸聲請人如已自認無法自每月收入勻出部分金
    額以供清償債務之用，則其日後縱開始更生程序，亦難提出
    合理之更生清償方案，而有前開消費者債務清理條例第64條
    第2 項第4 款情形，法院依法亦不得認可其更生方案，致無
    實益。從而，聲請人之聲請無得准許，應予駁回。
中    華    民    國   100    年    4     月    21    日
                  民事第一庭    法  官  陳順珍
以上正本，係照原本作成。
如不服本裁定，應於裁定送達後10日內，以書狀向本院提出抗告
，併繳納抗告費新台幣壹仟元。
中    華    民    國  100     年    4     月    21    日
                                書記官  陳筱筑